【裁判字號】    97,訴,5516
【裁判日期】    980122
【裁判案由】    毒品危害防制條例
【裁判全文】
臺灣板橋地方法院刑事判決              97年度訴字第5516號
公  訴  人  臺灣板橋地方法院檢察署檢察官
被      告  甲○○
上列被告因違反毒品危害防制條例案件，經檢察官提起公訴（97
年度毒偵字第8606號），被告於本院準備程序進行中就被訴事實
為有罪之陳述，經本院合議庭裁定由受命法官獨任進行簡式審判
程序，判決如下：
    主  文
甲○○施用第一級毒品，累犯，處有期徒刑捌月。扣案之海洛因
（淨重零點零捌捌伍公克），沒收銷燬之；扣案包裝上開海洛因
之外包裝袋壹個，沒收之。
    事  實
一、甲○○前因施用毒品案件，經臺灣基隆地方法院以90年度毒
    聲字第387 號裁定送觀察、勒戒後，認有繼續施用毒品傾向
    ，經同法院以90年度毒聲字第1244號裁定令入戒治處所施以
    強制戒治，後由同法院以90年度毒聲字第1716號裁定停止戒
    治，所餘戒治期間付保護管束，於民國91年1 月17日停止戒
    治出所，交付保護管束至91年8 月17日期滿未經撤銷停止戒
    治，視為強制戒治期滿，並由臺灣基隆地方法院檢察署檢察
    官以91年度戒毒偵字第67號為不起訴處分確定。又因施用毒
    品案件，經本院以92年度訴字第2197號判處有期徒刑7 月、
    3 月，應執行有期徒刑8 月確定，於94年3 月2 日執行完畢
    。再因施用毒品案件，經本院以93年度訴字第1896號判處有
    期徒刑8 月、3 月，應執行有期徒刑10月，並經臺灣高等法
    院以94年度上訴字第338 號駁回上訴確定，於95年10月2 日
    執行完畢。復因施用毒品案件，經本院以95年度訴字第1257
    號判處有期徒刑1 年、6 月，應執行有期徒刑1 年4 月確定
    ，嗣再經本院以97年度聲減字第33號裁定各減為有期徒刑6
    月、3 月，應執行有期徒刑8 月確定，甫於97年4 月23日執
    行完畢。詎猶不思悛悔，復基於施用第一級毒品海洛因之犯
    意，於97年10月15日某時許，在其位於臺北縣三重市○○路
    ○ 段180 號3 樓321 室住處內，以將第一級毒品海洛因摻入
    水中用針筒施打之方式，施用第一級毒品海洛因1 次。嗣於
    同日晚間10時20分許，在臺北縣三重巿三和路4 段360 號前
    為警查獲，並扣得其所有之第一級毒品海洛因1 包（驗前淨
    重0.0940公克，取樣0.0055公克，驗餘淨重0.0885公克）。
二、案經臺北縣政府警察局三重分局報請臺灣板橋地方法院檢察
    署檢察官偵查起訴。本院於準備程序進行中，被告就被訴事
    實為有罪之陳述，經告知被告簡式審判程序之旨，並聽取當
    事人之意見後，裁定進行簡式審判程序。
    理  由
一、上揭犯罪事實，業經被告甲○○於本院準備程序及審理中坦
    承不諱，並有海洛因1 包扣案可資佐證，而被告經警於97年
    10月15日採集其尿液檢體送驗結果，呈鴉片類陽性反應一情
    ，亦有臺北縣政府警察局三重分局查獲毒品案件被移送者姓
    名代碼對照表、臺灣檢驗科技股份有限公司97年10月31日報
    告編號CH/2008/A0467 號濫用藥物檢驗報告各1 紙附卷可參
    ，另扣案之白色粉末1 包經送鑑定結果，驗前淨重0.0940公
    克，取樣0.0055公克，驗餘淨重0.0885公克，檢出第一級毒
    品海洛因成分，亦有交通部民用航空局航空醫務中心97年10
    月31日航藥鑑字第0975595 號毒品鑑定書1 紙在卷可佐，足
    認被告之自白與事實相符，洵堪採為認定事實之依據。事證
    明確，被告犯行已堪認定。又按92年7 月9 日新修正之毒品
    危害防制條例刪除二犯及三犯之規定，一改修法前繁雜之處
    遇程序，僅將施用毒品者簡化區分為初犯、再犯，並認施用
    毒品者係屬病患性犯人，以觀察、勒戒戒除其身癮，並以強
    制戒治去除其心癮。經觀察、勒戒或強制戒治執行完畢釋放
    後，若係5 年後再犯該條例第10條施用毒品罪者，與同條例
    第20條第1 項、第2 項關於「初犯」之處理方式相同，檢察
    官應先聲請法院裁定令被告入勒戒處所觀察、勒戒，並視有
    無繼續施用毒品傾向，決定應予釋放、為不起訴之處分，或
    應聲請法院裁定令入勒戒處所強制戒治；若係5 年內「再犯
    」同條例第10條施用毒品罪者，依同條例第23條第2 項規定
    ，檢察官則應依法追訴。觀諸該條例第20條第3 項之修正理
    由：「觀察、勒戒或強制戒治5 年後再犯者，顯見前所實施
    之觀察、勒戒或強制戒治已足以遮斷其施用毒品之癮，為期
    自新及協助其戒除毒癮，對此5 年後再犯者，爰明定仍適用
    初犯之規定，先經觀察、勒戒、強制戒治之程序。」及同條
    例第23條第2 項之修正理由：「為配合簡化施用毒品犯之刑
    事處遇程序，並鑑於經觀察、勒戒或強制戒治執行完畢釋放
    後5 年內再犯者，其再犯率甚高，原據以實施之觀察、勒戒
    及強制戒治既已無法收其實效，自應施以刑事處遇。」，顯
    然如施用毒品者係前經觀察、勒戒或強制戒治等治療程序執
    行完畢5 年後，始再施用毒品之「初犯」，因前所執行之觀
    察、勒戒或強制戒治已足收戒除毒癮之效，自應重新執行觀
    察、勒戒或強制戒治等治療程序，並於治療程序執行完畢後
    ，由檢察官為不起訴處分，毋庸對之追訴處罰；反之，在「
    再犯」之情形，因其先前所為治療程序顯未能收戒斷毒癮之
    效，且考量施用毒品者之再犯率偏高，乃簡化其刑事處遇程
    序，而逕予追訴處罰，不再施以治療程序。參酌上開立法理
    由，修正毒品危害防制條例就施用毒品者，祇於「初犯」及
    「5 年後再犯」二種情形，有其追訴條件之限制，即須於初
    犯經觀察、勒戒或強制戒治釋放後，5 年內均無施用毒品之
    行為，始能認其前所實施之觀察、勒戒或強制戒治已足遮斷
    毒癮，而得於5 年後再犯時，再予適用初犯之規定，重行觀
    察、勒戒等程序。倘5 年內已經再犯，被依法追訴處罰，縱
    其第3 次（或第3 次以上）施用毒品之時間在初犯釋放5 年
    以後，即與「5 年後再犯」之情形有別，且因已於「5 年內
    再犯」，顯見其再犯率甚高，原實施觀察、勒戒或強制戒治
    ，已無法收其實效，而無5 年戒斷期之存在，自無再經觀察
    、勒戒及強制戒治之必要，應由檢察官逕行起訴，始符新法
    修正之本旨。是被告前因施用毒品案件，經臺灣基隆地方法
    院以90年度毒聲字第387 號裁定送觀察、勒戒後，認有繼續
    施用毒品傾向，經同法院以90年度毒聲字第1244號裁定令入
    戒治處所施以強制戒治，後由同法院以90年度毒聲字第1716
    號裁定停止戒治，所餘戒治期間付保護管束，於91年1 月17
    日停止戒治出所，交付保護管束至91年8 月17日期滿未經撤
    銷停止戒治，視為強制戒治期滿，並由臺灣基隆地方法院檢
    察署檢察官以91年度戒毒偵字第67號為不起訴處分確定後，
    5 年內即再因施用毒品案件，經本院以92年度訴字第2197號
    判處有期徒刑7 月、3 月，應執行有期徒刑8 月確定，亦有
    臺灣高等法院被告前案紀錄表1 份附卷可考，被告於上開強
    制戒治執行完畢後，既曾於5 年內再犯毒品危害防制條例第
    10條之罪，並經判刑確定，本次被告所犯毒品危害防制條例
    第10條之罪，自非屬毒品危害防制條例第20條第3 項所定「
    再犯」之情形，而應依法追訴。本件事證明確，應依法論科
    。
二、核被告甲○○所為，係犯毒品危害防制條例第10條第1 項之
    施用第一級毒品罪。其施用第一級毒品海洛因前後持有第一
    級毒品海洛因之低度行為，應為施用之高度行為所吸收，不
    另論罪。又被告有犯罪事實欄所載之犯罪科刑執行情形，此
    有臺灣高等法院被告前案紀錄表1 份在卷可憑，其受有期徒
    刑之執行完畢後，5 年以內故意再犯本件有期徒刑以上之罪
    ，為累犯，應依刑法第47條第1 項之規定加重其刑。爰審酌
    被告前已因施用毒品案件經送觀察、勒戒及強制戒治，並經
    法院多次判刑在案，有臺灣高等法院被告前案紀錄表1 份在
    卷可參，仍不能戒除毒癮，再次漠視法令禁制而犯本罪，顯
    見其戒除毒癮之意志薄弱，惟念其犯後坦承犯行，態度尚佳
    ，且施用毒品所生危害，實以自戕身心健康為主，對於他人
    生命、身體、財產等法益，尚無明顯而重大之實害等一切情
    狀，量處如主文所示之刑，以示懲儆。又扣案之海洛因（驗
    餘淨重0.0885公克），屬查獲之第一級毒品，不問屬於犯人
    與否，均應依毒品危害防制條例第18條第1 項前段併予宣告
    沒收銷燬之；而扣案包裝上開海洛因之外包裝袋1 個，係被
    告所有，供本件施用第一級毒品犯罪所用之物，業經被告供
    承在卷，爰依刑法第38條第1 項第2 款規定併予宣告沒收之
    。
據上論斷，應依刑事訴訟法第273 條之1 第1 項、第299 條第1
項前段，毒品危害防制條例第10條第1 項、第18條第1 項前段，
刑法第11條、第47條第1 項、第38條第1 項第2 款，判決如主文
。
本案經檢察官李巧菱到庭執行職務。
中    華    民    國    98    年    1     月    22    日
                      刑事第十三庭  法  官    曾淑娟
上列正本證明與原本無異。
如不服本判決，應於判決送達後10日內敘明上訴理由，向本院提
出上訴狀 (應附繕本) ，上訴於臺灣高等法院。其未敘述上訴理
由者，應於上訴期間屆滿後20日內向本院補提理由書「切勿逕送
上級法院」。
                                     書記官   謝雪紅
中    華    民    國    98    年    1     月    22    日
附錄本案論罪科刑法條全文：
毒品危害防制條例第10條
施用第一級毒品者，處6 月以上 5 年以下有期徒刑。
施用第二級毒品者，處3 年以下有期徒刑。


司法院資訊處製作；財團法人民間司法改革基金會備份。
